【裁判字號】    99,抗,628
【裁判日期】    990729
【裁判案由】    延長羈押
【裁判全文】
臺灣高等法院臺中分院刑事裁定           99年度抗字第628號
抗  告  人
即  被  告  甲○○
選任辯護人  林助信律師
上列抗告人即被告因延長羈押案件，不服臺灣臺中地方法院中華
民國99年7月2日裁定（99年度訴字第956號）提起抗告，本院裁
定如下：
    主  文
抗告駁回。
    理  由
一、本件抗告人即被告甲○○提起抗告意旨略以：(一)原審法院於
    延長羈押訊問庭時並未通知選任辯護人到庭，顯然程序違法
    。(二)原審於延長羈押訊問筆錄並未記載有何事實足認抗告人
    有刑事訴訟法第101條第1項第1款、第3款之原因。(三)本案相
    關證據皆已調查完畢，僅剩選任辯護人調查、原審發函調查
    有關行動電話與基地臺之關聯性之疑義而已，參酌抗告人於
    遭拘提時係在逛街，不似共同被告李東霖係欲搭機潛逃出境
    ，故無逃亡之虞，原審未改以交保、限制住居及出境、出海
    或定時向法院或警察機關報到等其他強制處分手段予以代替
    羈押裁定，而仍為延押裁定，即有不當及違法之處，爰依法
    提起抗告請求撤銷原裁定，准予具保停止羈押，或發回原審
    法院更另為適法之裁定，以維抗告人之權益等語。
二、按羈押被告之目的，其本質在於確保訴訟程序得以順利進行
    ，或為確保證據之存在與真實，或為確保嗣後刑罰之執行，
    而對被告所實施剝奪其人身自由之強制處分。被告有無羈押
    之必要，法院僅須審查被告犯罪嫌疑是否重大，有無羈押原
    因，以及有無賴羈押以保全偵審或執行之必要，由法院就具
    體個案情節予以斟酌決定，如就客觀情事觀察，法院許可羈
    押之裁定或延長羈押之裁定，在目的與手段間之衡量並無明
    顯違反比例原則情形，即無違法或不當可言。另執行羈押後
    有無繼續之必要，仍許由法院斟酌訴訟進行程度及其他一切
    情事而為認定，除有同法第114條各款所列情形之一不得駁
    回者外，准許與否，該管法院有自由裁量之權，此乃法律所
    賦予法院之職權（參最高法院46年度台抗字第6號判例、56
    年度台抗字第67號裁定要旨）。
三、經查，原審因被告涉犯毒品危害防制條例第4條第3項之運輸
    第三級毒品罪嫌及懲治走私條例第2條第1項之私運管制物品
    進口罪嫌，經訊問被告後，認為被告犯罪嫌疑重大，而所犯
    為最輕本刑5年以上有期徒刑之罪，並有逃亡之虞，非予羈
    押顯難進行審判，有羈押之必要，於民國99年4月9日，依刑
    事訴訟法第101條第1項第1款、第2款、第3款之規定，予以
    裁定羈押，並禁止接見及通信，復於99年7月2日，依刑事訴
    訟法第101條第1項第1款、第3款之規定，裁定延長羈押，並
    解除禁止接見及通信。今原審歷經99年4月27日、99年5月4
    日之準備程序，及99年6月8日之審理程序，並函請行政院勞
    工委員會職業訓練局中彰投區就業服務中心檢送臺中就業服
    務站監視錄影資料及被告至該站洽辦業務之紀錄附件，函請
    亞太電信股份有限公司及中華電信臺灣中區電信分公司檢送
    行動電話基地臺收發位址等文件後，認為被告涉犯毒品危害
    防制條例第4條第3項之運輸第三級毒品罪及懲治走私條例第
    2條第1項之私運管制物品進口罪，犯罪嫌疑重大，其中運輸
    第三級毒品罪之法定本刑為「5年以上有期徒刑，得併科新
    臺幣700萬元以下罰金」，而符合犯罪嫌疑重大，且所犯為
    最輕本刑5年以上有期徒刑之罪之羈押條件。復參諸司法院
    大法官會議釋字第665號解釋及最高法院98年台抗字第668號
    判決意旨，被告於原審審理時，仍始終矢口否認犯行，衡諸
    常理判斷，被告實有脫免刑責、不願受罰之傾向，具有逃亡
    之相當或然率存在。而認為被告原刑事訴訟法第101條第1項
    第1款、第3款之羈押原因依然存在，且逃亡之潛在可能性甚
    高，難以輕微之具保方式替代羈押，仍有繼續羈押之必要，
    裁定自99年7月9日起再延長羈押2月，並無不合。另刑事訴
    訟法第101條第3項固規定第1項各款所依據之事實，應告知
    被告及其辯護人，並記載於筆錄，惟此僅屬訓示規定。原審
    訊問被告時未通知辯護人到庭，且未將刑事訴訟法第101條
    第1項第1款、第3款所依據之事實記載於筆錄，雖有不當，
    然此並不影響本件延長羈押裁定之效力。被告仍執前詞提起
    抗告指摘原裁定於法不合，為無理由，應予駁回。
四、依刑事訴訟法第412條，裁定如主文。
中    華    民    國    99    年    7     月    29    日
            刑事第七庭    審判長法  官  林  榮  龍
                                法  官  張  惠  立
                                法  官  李  秋  娟
上列正本證明與原本無異。
不得再抗告。
                                書記官  詹  錫  朋
中    華    民    國    99    年    7     月    29    日

司法院資訊處製作；財團法人民間司法改革基金會備份。
